【裁判字號】    89,判,3598
【裁判日期】    891214
【裁判案由】    虛報進口貨物
【裁判全文】
最  高  行  政  法  院  判  決                  八十九年度判字第三五九八號
    原      告  品奇玩具企業股份有限公司
    代  表  人  甲○○
    被      告  財政部基隆關稅局
    代  表  人  張朝欽
右當事人間因虛報進口貨物事件，原告不服財政部中華民國八十八年十月八日台財訴
第000000000號再訴願決定，提起行政訴訟，本院判決如左︰
    主  文
原告之訴駁回。
訴訟費用由原告負擔。
    事  實
緣原告於民國八十七年七月二十八日委由大有報關股份有限公司向被告申報自中國大
陸進口STUFF TOYS一批（報單號碼：第ＡＡ／八七／四四六二／○○一五號），來貨
第二、三項報列進口稅則第九五○三．四一．一○．○○─三號，稅率百分之九，完
稅價格新台幣（下同）三四、六六四元。經被告查核後認為：「來貨係外層為紡織物
之雙肩背包，係非屬經經濟部公告准許間接進口之大陸物品，應歸屬稅則第四二○二
．九二．九○．九二─七號，稅率百分之十五（第一欄稅率），完稅價格一三八、八
四四元。」因此認定原告有虛報進口貨物名稱，涉及逃避管制之違法行為，乃依照海
關緝私條例第三十七條第三項規定轉據同條例第三十六條第一項、第三項之規定，處
以原告貨價一倍之罰鍰計一三八、八四四元，並沒入涉案貨物。原告不服，聲明異議
，未獲變更，循序提起訴願、再訴願，遞遭決定駁回，遂提起行政訴訟。茲摘兩造
訴辯意旨如次：
原告起訴意旨略謂︰原告為專門生產、進口、販賣玩具之廠商，所進口均以玩具銷售
為主。在八十七年七月二十九日進口一批玩具為八七七○○二熊頭與八七七○○三熊
。被告認定為紡織物雙肩背包，但國外賣方亦均以STUFF為大品名，單項部分均以
ITEM NO.及中文貨名表示。而原告所有貨物進口之前，均有樣品送玩具研發中心作型
式認證，符合玩具標準，若玩具研發中心不做認同為玩具背包，原告怎可能進口該貨
物呢？又查驗本貨之被告亦知該貨均置櫃口，開櫃立見，若屬蓄意逃避管制怎會如此
明目張膽。且申報書上亦明白指出此為大陸製造，又該貨物無論屬於背包或玩具本身
都是低價位的東西，其利潤相當低，但無論是九％稅或十五％的稅額相差並不太大，
原告沒有必要去冒這麼大的險來逃避管制。而被告認為是背包，原告與玩具研發中心
及國內買方及賣方在貨品認定上則與被告不同，被告以此為由，對原告處以”海關緝
私條例第三十七條”處以貨物沒入，及貨價一倍罰鍰之重罰，如何承受，又如何心服
口服。在經濟不景氣之際原告僅為中小企業，且原告皆為正常進出口公司，若原告真
有所不對，本應受罰，但在不知情下所犯過失且為初犯，因有所從輕發落之處。為此
訴請撤銷原處分及一再訴願決定等語。
被告答辯意旨略謂︰一、按報運貨物進口有虛報所運貨物之名稱、數量或其他違法行
為並涉及逃避管制者，科處貨價一至三倍之罰鍰，並沒入其貨物，為海關緝私條例第
三十七條第三項及同條例第三十六條第一、三項所明定，本案來貨第二、三項原申報
貨名 STUFF  T0YS，生產國別為中國大陸，經被告查驗結果，來貨為紡織物雙肩背包
，係非准許間接輸入之大陸物品。原告已有虛報進口貨物名稱，逃避管制之情事，被
告依前開法條規定處貨價一倍罰鍰計一三八、八四四元，併沒入其貨物，於法並無不
合。二、原告訴訟理由略稱：原告於進口前曾至玩具研發中心做型式認證，且首肯玩
具背包屬於玩具，亦明白指出為大陸製造，並無蓄意逃避管制，系案貨物被告認定為
背包，只是在貨品（歸類上）與原告認知不同，卻對原告處以重罰，顯不合理，因為
原告是在不知情狀況下所犯初次過失，故請求撤銷原處分並重新裁決云云。但是來貨
經被告查核為已具背包之使用功能，非屬玩具，亦獲經濟部國際貿易局八十七年十一
月六日貨品分類委員會第八九八次會議有關紡織材料製動物造型背包歸列ＣＣＣ號列
為四二○二．九二．九○．九二─七號所認同，可證原告所稱來貨為玩具，顯非事實
。又原告為玩具販賣或製造專業商，當知來貨背包功能大於玩具，非屬玩具之貨物，
原告所稱非蓄意逃避管制及對貨物認知之不同所犯之初次過失，顯係飾詞。三、綜上
所述，被告原處分及維持原處分之一再訴願決定，認事用法洵無不合，原告之訴顯無
理由，為此請求判決駁回原告之訴等語。
    理  由
按「報運貨物進口而有左列情事之一者，得視情節輕重，處以．．．一、虛報所運貨
物之名稱、數量或重量。」、「有前二項情事之一而涉及逃避管制者，依前條第一項
及第三項論處。」及「私運貨物進口．．．．者，處貨價一倍至三倍之罰鍰。」、「
前二項私運貨物沒入之。」分別為海關緝私條例第三十七條第一項第一款、第三項及
第三十六條第一項、第三項所明定。次按進口非屬「臺灣地區與大陸地區貿易許可辦
法」第七條規定准許輸入之大陸地區物品者，即構成進口禁止輸入之物品而涉及逃避
管制之違法行為。本件原告於八十七年七月二十八日委由大有報關股份有限公司向被
告申報自中國大陸進口STUFF TOYS一批，來貨第二、三項報列進口稅則第九五○三．
四一．一○．○○─三號，稅率百分之九，完稅價格三四、六六四元。但經被告查核
結果，發現來貨係外層為紡織物之雙肩背包，應歸屬稅則第四二○二．九二．九○．
九二─七號，第一欄稅率百分之十五，完稅價格一三八、八四四元，此有被告之第八
七─二三四八號緝私報告表附原處分卷可證。原告對於以上之客觀事實亦未否認，應
堪信為真實。次按，本件涉案貨物非屬經經濟部依「臺灣地區與大陸地區貿易許可辦
法」第七條規定公告准許間接進口之大陸物品，則原告以其他產品名稱申報進口，在
外觀上，足可判斷，原告有虛報進口貨物名稱，逃避管制之行為存在，故被告依據以
上之規定課處原告貨價一倍之罰鍰一三八、八四四元，並沒入涉案之貨物。原告不服
，循序提起行政訴訟，主張：１、其在進口本批玩具時，事前曾先至玩具研發中心做
型式認證，符合玩具標準，而經玩具研發中心認定該批玩具背包在產品歸類內應屬於
玩具，如果玩具研發中心不首肯，原告不可能願冒如此大之風險進口本批貨品。２、
又查驗時，該批貨物均置於貨櫃櫃口，開櫃立見，若屬蓄意逃避管制，原告豈會如此
明目張膽。且申報書上亦明白指出此為大陸製造，如果原告真有意逃避管制，亦可請
國外客戶幫原告下單經由第三地回台灣，這才符合「蓄意逃避管制」之行為。另本批
貨物均屬低價品，利潤相當低，且稅額相差不大，所以原告主觀上也沒有「逃避管制
」之動機可言。３、現兩造間只不過對貨品分類有不同之認定，被告卻對原告處以貨
物沒入，並課貨價一倍罰鍰之重罰，原告無法承受。４、現經濟不景氣，原告僅為中
小企業，又屬正常進出口之公司，若真應受罰，也請考慮原告是在不知情下，因過失
而初犯，為此訴請撤銷原處分，重為裁決，從輕發落，原告願補交其稅金差價云云。
但查：１、本件涉案貨品經原告查核結果，認為屬動物造型，外層為紡織物之雙肩背
包，應核列稅則號別第四二○二．九二．九○．九二─七號。而依經濟部國際貿易局
八十七年三月二十四日貿（八七）一發字第○二九八二號公告，自八十七年六月一日
變更輸入代號為＊MPI，為非准許間接進口之大陸物品，而來貨具有背包之使用功能
，非屬玩具，亦獲經濟部國際貿易局八十七年十一月六日貨品分類委員會第八九八次
會議所認同（該次會議決議，有關紡織材料製動物造型背包歸列ＣＣＣ號列為四二○
二．九○．九二．九二─七號項下）。對此原告雖謂貨品進口之前曾先送玩具研發中
心送型式認證云云，可是本批貨物有中間有夾層部位，又有雙肩肩帶（見卷附檢驗報
告所附之照片影本），具有背包之功能乃一望即知之客觀事實，根本不是填充玩具，
但原告在送玩具研發中心時檢驗時，卻將之載為「填充玩具」，核屬其單方片面之意
見，而且研發中心之檢驗目的，也不是在確定系爭產品在進口時之貨品歸類，而是在
確認該產品交由兒童玩樂或使用有無危險性而已，此可由卷附之檢驗報告上所列各檢
驗項目即可明瞭，如果原告自行認定一項產品有供兒童玩樂之功能，其願送玩具研發
中心檢驗，該中心亦無拒絕之理，豈能以該中心之檢驗結果，據為認定本件貨品分類
之依據。故原告此部分主張顯不足採。２、又依司法院釋字第二七五號解釋意旨，人
民違反法律上義務而應受行政罰之行為，固以出於故意或過失為其責任條件。但應受
行政罰之行為，僅須違反禁止規定或作為義務，而不以發生損害或危險為其要件者，
推定為有過失，於行為人不能舉證證明自己無過失時，即應受處罰。而進口商申報貨
物進口，依關稅法規定，應提出進口報單，並應據實記載所運貨物之名稱、數量、重
量、價值、規格、品質等項目。其有真實申報之義務，如有違反，並造成「虛報」及
「逃避管制」之結果，則依上開司法院解釋意旨，推定其有過失，即應依海關緝私條
例相關規定加以處罰。本件原告如欲主張免罰，自應提出積極之證據，舉證證明其對
上述「虛報」及「逃避管制」之客觀事實，在主觀上，無可歸責於己之過失責任存在
方可。原告空言主張「其無蓄意逃避管制之行為及意圖」云云，仍無從解免其應負之
責任。３、若違規行為符合處罰之構成要件，只要在法規授權之範圍內，是否裁處行
政罰及其處罰之方式及程度，乃屬行政機關「自由裁量」之範圍（其中包括「決策裁
量」，也包括「選擇裁量」），除非有「裁量逾越」、「裁量濫用」或「裁量怠惰」
之情形，法院無從審酌（參閱行政訴訟法第四條第二項之規定），本件被告對原告所
課處之行政罰種類及程度，既然在法律規定之範圍內，又無其他客觀事證足以證明被
告上開課罰之行政處分有「濫權」或「越權」之情事，則原告所指「處罰過重」一節
，本院無從進行實質上之審查。４、至於原告所言其願補繳稅金云云，由於系爭貨品
目前根本不得進口，自然不能允許原告進口，而且也無相對應之關稅數額來計算原告
應納之關稅稅金，是原告此部分主張，亦屬無據。綜合以上所述各節，足證原告違章
行為事證明確，則被告依海關緝私條例第三十六條第一項、第三項之規定，而對原告
課處貨價一倍之罰鍰一三八、八四四元，並沒入貨物，即無不合，且屬相當。原處分
揆諸首揭規定及說明，洵無違誤，一再訴願決定遞予維持，俱無不合，原告起訴意旨
，難謂為有理由，應予駁回。
據上論結，本件原告之訴為無理由，爰依行政訴訟法施行法第二條、行政訴訟法第九
十八條第三項前段，判決如主文。
中    華    民    國     八十九      年     十二     月      十四       日
                    最 高 行 政 法 院  第 二 庭
                                審 判 長 法  官      陳  石  獅
                                         法  官      鄭  淑  貞
                                         法  官      彭  鳳  至
                                         法  官      高  啟  燦
                                         法  官      黃  合  文
右  正  本  證  明  與  原  本  無  異
                                         法院書記官  陳  佩  玲
中    華    民    國     八十九      年     十二     月      十五       日


司法院資訊處製作；財團法人民間司法改革基金會備份。
